【裁判字號】    95,簡上,631
【裁判日期】    951106
【裁判案由】    違反就業服務法
【裁判全文】
臺灣高雄地方法院刑事判決             95年度簡上字第631號
上  訴  人  臺灣高雄地方法院檢察署檢察官
被      告  丙○○○
            丁○○
上列上訴人因違反就業服務法案件，不服本院高雄簡易庭中華民
國95年4 月17日95年度簡字第2131號第一審簡易判決（聲請簡易
判決處刑案號：95年度偵字第2546、5893號），提起上訴及移送
併辦（併辦案號：95年度偵字第10348 號），本院管轄之第二審
合議庭判決如下：
    主  文
原判決關於丙○○○及丁○○部分撤銷。
丙○○○為法人之代表人、丁○○為法人之從業人員，共同連續
因執行業務違反雇主不得聘僱許可失效之外國人之規定，五年內
再違反，各處有期徒刑參月，如易科罰金，均以參佰元折算壹日
。
    事  實
一、丙○○○係設於高雄市○鎮區○○街217 號「谷泓企業有限
    公司」（下稱谷泓公司）之負責人即代表人；丁○○則係谷
    泓公司之總經理，為該公司之從業人員。緣谷泓公司前因非
    法僱用許可失效之越南籍外國勞工，從事產品包裝工作，為
    警於民國94年1 月23日查獲，並經高雄市政府於同年3 月18
    日以高市府勞三字第0940007423號處分書科處罰鍰新台幣（
    下同）15萬元確定。詎丙○○○及丁○○仍不知悔改，均明
    知雇主不得聘僱未經許可或許可失效之外國人，竟共同基於
    違反就業服務法之概括犯意聯絡，於前次遭查獲後5 年內之
    94年5 月10日起迄同年10月21日止，以時薪80元之代價，聘
    僱原為翁明遠所申請聘僱，因無故逃逸，業已僱用許可失效
    之越南籍外國人NGUYEN THI THOA ，在谷泓公司從事操作模
    型機具之工作；又於94年10月15日起迄同年月21日止，以時
    薪80元之代價，聘僱原為華夏玻璃股份有限公司所申請聘僱
    ，因無故逃逸，業已僱用許可失效之越南籍外國人NGUYEN C
    ONG THIEN ，在谷泓公司從事操作模型機具之工作；再於94
    年10月17日起迄同年月21日止，以時薪85元之代價，聘僱原
    為福隆興研磨工業股份有限公司所申請聘僱，因無故逃逸，
    業已僱用許可失效之越南籍外國人NGHI NGUYEN LIEN AN CU
    ONG ，在谷泓公司從事操作模型機具及搬運雜物之工作。嗣
    於同年10月21日下午3 時20分許，為警在谷泓公司上址查獲
    NGUYEN THI THOA 及NGUYEN CONG THIEN ，復於同日下午4
    時許，為警在高雄市前鎮區○○○路26號即谷泓公司員工宿
    舍旁查獲NGHI NGUYEN LIEN AN CUONG ，始知悉上情。
二、案經高雄市政府新興分局、鼓山分局分別報請臺灣高雄地方
    法院檢察署檢察官偵查起訴及移送併辦。
    理  由
一、按第二審被告經合法傳喚，無正當之理由不到庭者，得不待
    其陳述，逕行判決；簡易判決之第二審程序，亦準用上開規
    定，刑事訴訟法第371 條、第455 條之1 第3 項分別定有明
    文。查本件上訴人即被告丙○○○及丁○○於審判期日無正
    當理由而未到庭，有本院送達證書4 紙附卷可憑（本院簡上
    卷第73至76頁參照），參諸前揭規定，爰不待渠等陳述逕行
    判決。
二、證據能力之判斷：
    按被告以外之人於審判外之言詞或書面陳述，除法律有規定
    者外，不得作為證據，刑事訴訟法第159 條第1 項定有明文
    。又被告以外之人於審判外之陳述，雖不符前4 條之規定，
    而經當事人於審判程序同意作為證據，法院審酌該言詞陳述
    或書面陳述作成時之情況，認為適當者，亦得為證據。當事
    人、代理人或辯護人於法院調查證據時，知有第159 條第1
    項不得為證據之情形，而未於言詞辯論終結前聲明異議者，
    視為有前項之同意，刑事訴訟法第159 條之5 亦定有明文。
    關於證人NGUYEN THI THOA 、NGUYEN CONG THIEN 及NGHI N
    GUYEN LIEN AN CUONG 分別於警詢中所為之陳述、外勞居留
    資料、高雄市政府警察局鼓山分局95年7 月13日高市警鼓分
    三第0950014339號函、居留證影本等證據，被告丙○○○及
    丁○○於本院行準備程序時，均表示對於證據能力無意見等
    語（本院簡上卷第29頁參照），且當事人均未於本院審理過
    程中聲明異議，本院審酌前開證據作成時之情況均屬正常，
    且與本案相關之待證事實具有關連性，認適當作為證據，依
    前開刑事訴訟法第159 條之5 之規定，認上開證據均具有證
    據能力。
三、事實之認定：
    訊據被告丙○○○及丁○○固均坦承有於上揭時、地聘僱越
    南籍外國人NGUYEN THI THOA 、NGUYEN CONG THIEN 及NGHI
    NGUYEN LIEN AN CUONG在谷泓公司從事操作模型機具或搬運
    雜物工作之事實，惟均矢口否認有何違反就業服務法之犯行
    ，均辯稱：伊有查驗NGUYEN THI THOA 及NGUYEN CONG THIE
    N 之居留證，並不知道是逃逸的外勞，而NGHI NGUYEN LIEN
    AN CUONG有提出我國之國民身份證影本，所以伊以為NGHI N
    GUYEN LIEN AN CUONG 可以在我國合法工作，才會加以僱用
    云云。經查：
    (一)被告丙○○○係谷泓公司之負責人，被告丁○○則係谷泓
      公司之總經理，渠等確自94年5 月10日起迄同年10月21日
      止，以時薪80元之代價，聘僱原為翁明遠所申請聘僱，因
      無故逃逸，業已僱用許可失效之越南籍外國人NGUYEN THI
      THOA，在谷泓公司從事操作模型機具之工作，又自94年10
      月15日起迄同年月21日止，以時薪80元之代價，聘僱原為
      華夏玻璃股份有限公司所申請聘僱，因無故逃逸，業已僱
      用許可失效之越南籍外國人NGUYEN CONG THIEN ，在谷泓
      公司從事操作模型機具之工作，再自94年10月17日起迄同
      年月21日止，以時薪85元之代價，聘僱原為福隆興研磨工
      業股份有限公司所申請聘僱，因無故逃逸，業已僱用許可
      失效之越南籍外國人NGHI NGUYEN LIEN AN CUONG ，在谷
      泓公司從事操作模型機具及搬運雜物之工作等情，業據證
      人NGUYEN THI THOA 、NGUYEN CONG THIEN 及NGHI NGUYE
      NLIEN AN CUONG分別於警詢中證述明確（警卷第5 至8 頁
      、95年度偵字第10348 號卷第8 至11頁參照），且有渠等
      之外勞居留資料3 紙附卷可稽（警卷第28、29頁、95年度
      偵字第10348 號卷第24頁參照），復上開各節亦為被告2
      人所不爭執，堪認確屬實情。
    (二)至被告2 人雖以有查驗NGUYEN THI THOA 及NGUYEN CONG
      THIEN 之居留證，及NGHI NGUYEN LIEN AN CUONG 有提出
      我國之國民身份證影本，而辯稱不知悉該三人係逃逸外勞
      云云。惟查，NGUYEN THI THOA 、NGUYEN CONG THIEN 及
      NGHI NGUYEN LIEN AN CUONG 為警查獲時，渠等三人均未
      提出任何證件供員警或勞工局檢查人員查驗，另谷泓公司
      亦未提供該三人之任何證件資料以供查核乙情，業據證人
      即高雄市政府勞工局第三科檢查人員甲○○於本院審理中
      結證稱：「（問：94年10月21日有無到谷泓企業有限公司
      檢查？）有。」、「（問：當天為何會到谷泓企業有限公
      司？）因有人檢舉該公司僱用非法外勞，我們就陪同高雄
      市警局去該公司進行業務檢查。」、「（問：當天去該公
      司，何人負責檢查，各單位又如何分工？）我們進去以後
      ，我們出示我們的證件，然後表示有人檢舉該公司僱用非
      法外勞，我就在辦公室等候，由外事警察做檢查核對外籍
      勞工證件，後來外事警察有查獲非法外勞，但查獲幾個外
      勞我忘記了，警察就將查獲非法外籍勞工帶回警察局。」
      、「（問：當天查獲幾個非法外勞？）二個。」、「（問
      ：查獲該二名非法外勞時，該二人有無提出我國身分證？
      ）我沒有看到。」、「（問：谷泓公司的負責人或該公司
      員工有無提出該二名外勞的我國身分證給你？）沒有。」
      、「（問：你有無收下該二名外勞任何證件？）沒有。」
      、「（問：谷泓公司負責人或員工有無跟你說該二名外勞
      有身分證證件，所以以為他們是合法居留？）沒有。」、
      「（被告丁○○問：當天你與女警官在我們辦公室時，丙
      ○○○是否有拿外勞安強的國民身份證影本給你看？）沒
      有。」等語明確（本院簡上卷第54、55、58頁參照），核
      與證人高雄市政府警察局鼓山分局員警乙○○於本院審理
      中結證稱：「（問：94年10月21日是否到高雄市○鎮區○
      ○街217 號谷泓企業有限公司查緝非法外勞？）有。」、
      「（問：可否描述查獲經過及結果？）當天我們與新興分
      局警員過去，在該公司工廠內查獲二名非法外勞，然後在
      宿舍附近再查獲一名非法外勞，當時他們都沒有證件，我
      們請他們寫出名字、出生年月日，我們再以電腦查出他們
      是逃逸外勞。」、「（問：當場有無核對他們任何證件？
      ）他們都沒有證件，是我們用電腦查出後再詢問他們，他
      們才承認是逃逸外勞。」、「（問：谷泓公司的負責人或
      其員工有無提出非法外勞之任何證件讓你們查核？）沒有
      。」、「（問：谷泓公司負責人或其員工有無提出安強【
      即NGHI NGUYEN LIEN AN CUONG 】的國民身份證影本給你
      看？）沒有。」、「（問：被告二人於本院稱當場有交付
      安強國民身分證影本給你，你表示會當作證據，然後取走
      ，有無此事？）沒有。」、「（問：當天你在辦公室時，
      丙○○○有無拿所有外勞的居留證影本給你核對？）沒有
      。」、「（被告丙○○○問：我去製作筆錄時，你是否教
      我如何辨識安強國民身分證的真偽？）沒有，當初妳有跟
      我說，妳無法辨識外勞的證件，我有留下電話給妳，告訴
      妳可以幫妳查詢外勞是否為逃逸外勞。」等語情節相符（
      本院簡上卷第59、60頁參照），亦有高雄市政府警察局鼓
      山分局95年7 月13日高市警鼓分三第0950014339號函附卷
      可查（本院簡上卷第34頁參照）。佐以證人甲○○及乙○
      ○於本院審理中，均係經告知具結義務及偽證處罰後始具
      結作證，理應知悉於本院審理中倘為不實證述，當受偽證
      罪之重責處罰，佐以被告2 人亦未曾提及與上開證人有何
      仇恨嫌隙，衡情上開證人於本院審理中當無甘受偽證罪之
      處罰而故為虛偽不實陳述以誣陷被告2 人入罪之理。再外
      國人經聘僱於我國工作時，其所持有之居留證上均有明載
      其雇主或僱用公司，亦有記載其居留期限乙情，亦據證人
      郭義青於本院審理中結證明確（本院簡上卷第57頁參照）
      ，亦有卷附NGUYEN CONG THIEN 之居留證影本1 紙可參（
      警卷第24頁參照），益證被告2 人辯稱有查驗NGUYEN THI
      T HOA 及NGUYEN CONG THIEN 之居留證而謂並不知悉該二
      人係逃逸外勞云云，顯係事後卸責之詞，不足採信。綜上
      ，被告2 人所辯均非可採，本案事證明確，被告2 人違反
      就業服務法之犯行均堪認定，均應依法論罪與科刑。
四、論罪與科刑：
    (一)本案相關法律之比較適用：
      按行為後法律有變更者，適用行為時之法律；但行為後之
      法律有利於行為人者，適用最有利於行為人之法律，刑法
      第2 條第1 項定有明文。次按有關新舊法之比較，應就罪
      刑有關之共犯、未遂犯、想像競合犯、牽連犯、連續犯、
      結合犯以及累犯加重、自首減輕暨其他法定加減原因（如
      身分加減）與加減例等一切情形，綜其全部罪刑之結果而
      為比較（最高法院95年第8 次刑事庭會議決議參照）。查
      於被告前開行為後，刑法第33條及第56條業經總統於94年
      2 月2 日修正公布，並依刑法施行法第10條之1 規定自95
      年7 月1 日施行。職是，本件自應就被告行為前、後相關
      法律有修正者，依前揭規定暨決議意旨加以綜合比較以資
      適用。茲說明如下：
      1.就業服務法第63條第1 項後段原規定法定刑為「3 年以
        下有期徒刑、拘役或科或併科新臺幣120 萬元以下罰金
        」，且依修正前刑法第33條第5 款及罰金罰鍰提高標準
        條例第1 條前段，規定罰金數額應為10元以上；然修正
        後刑法第33條第5 款提高罰金數額為新臺幣1,000 元以
        上，並以百元計算之。是以該罪修正後關於有期徒刑、
        拘役等自由刑雖未加以變更，惟就罰金數額下限則予以
        提高，故修正後之法律效果對行為人而言較屬不利，準
        此，應以修正前之規定對於被告較為有利。
      2.新修正之刑法將原刑法第56條關於連續犯之規定廢除。
        準此，除法理上合於接續犯、包括一罪之情形仍可認為
        構成單一之犯罪外，其於數犯罪行為之情形，即應依刑
        法第51條之規定予以分論併罰。是比較新舊法之規定，
        應以修正前之刑法第56條規定較有利於被告。
      3.綜上，依前開決議整體比較結果，本件以修正前之刑法
        規定較有利於被告，爰依刑法第2 條第1 項前段之規定
        ，適用行為時即修正前之舊法。
    (二)查被告丙○○○係谷泓公司之代表人；丁○○係谷泓公司
      從業人員，其等於谷泓公司經高雄市政府，依違反就業服
      務法第63條第1 項前段規定，處以罰鍰後5 年內再違反同
      法第57條第1 款雇主不得僱用許可失效之外國人之規定，
      均應依同法第63條第1 項後段規定處斷。被告2 人間，就
      上開違反就業服務法之犯行，有犯意聯絡及行為分擔，不
      論依修正前或修正後之刑法第28條規定，均應構成共同正
      犯，對被告2 人而言尚無有利或不利之情形，自不生新舊
      法比較之問題，應逕依修正前之刑法第28條規定，均論以
      共同正犯。又渠等先後僱用越南籍外國人NGUYEN THI THO
      A 、NGUYEN CONG THIEN 及NGHI NGUYEN LIEN AN CUONG
      之先後3 次違反就業服務法犯行，時間緊密，犯意概括，
      所犯構成要件相同，為連續犯，均應依修正前刑法第56條
      規定，以一罪論，並均加重其刑。
五、原審為科刑之判決固非無見，惟原判決對於屬起訴效力所及
    而未於聲請簡易判決處刑書中敘明之被告2 人聘僱業已僱用
    許可失效之越南籍外國人NGHI NGUYEN LIEN AN CUONG 部分
    ，未及審酌，自有未洽，檢察官上訴意旨執此指摘原判決不
    當，為有理由，自應由本院將原判決予以撤銷改判。爰審酌
    被告丙○○○、丁○○甫於谷泓公司94年3 月18日因非法僱
    用外籍勞工遭科處行政罰鍰，旋即再為本件犯行，足見渠等
    不知戒慎且未見悔意，又非法僱用未經許可之外國人，有害
    主管機關對於外籍勞工之管理，影響國人就業權益，渠等行
    為實不足取，然念及渠等犯後均坦承部分犯行，且均未曾受
    有期徒刑以上刑之宣告，有臺灣高等法院被告前案紀錄表2
    份在卷可憑等一切情狀，分別量處如主文所示之刑，以資懲
    戒。另查，修正前刑法第41條第1 項前段原規定：「犯最重
    本刑為5 年以下有期徒刑以下之刑之罪，而受6 個月以下有
    期徒刑或拘役之宣告，因身體、教育、職業、家庭之關係或
    其他正當事由，執行顯有困難者，得以1 元以上3 元以下折
    算一日，易科罰金。」，且被告行為時之易科罰金折算標準
    ，依修正前罰金罰鍰提高標準條例第2 條前段（現已刪除）
    之規定，本係就其原定數額提高為100 倍折算1 日，故被告
    行為時之易科罰金折算標準乃以銀元300 元折算1 日，經折
    算後應以新臺幣900 元折算為1 日。惟修正後刑法第41條第
    1 項前段則改以：「犯最重本刑為5 年以下有期徒刑以下之
    刑之罪，而受6 個月以下有期徒刑或拘役之宣告者，得以新
    臺幣1,000 元、2,000 元或3,000 元折算一日，易科罰金。
    」，乃就易科罰金之折算標準予以提高。從而，比較修正前
    、後所定之易科罰金折算標準，當以修正前之規定較有利於
    被告，爰依刑法第2 條第1 項前段之規定，適用行為時即修
    正前之舊法，俱諭知易科罰金之折算標準。
據上論斷，應依刑事訴訟法第455 條之1 第1 項、第3 項、第36
9 條第1 項前段、第364 條、第299 條第1 項前段，就業服務法
第63條第1 項後段，刑法第2 條第1 項前段、第11條前段、修正
前刑法第28條、第56條、第41條第1 項前段，修正前罰金罰鍰提
高標準條例第2 條，判決如主文。
本案經檢察官呂乾坤到庭執行職務。
中    華    民    國    95    年    11    月     6    日
                  刑事第四庭  審判長法  官  郭玫利
                                    法  官  陳明呈
                                    法  官  陳振嘉
不得上訴。
以上正本證明與原本無異。
中    華    民    國    95    年    11    月    6     日
                                    書記官  顏宗貝
附錄本案論罪科刑法條全文：
就業服務法第57條
雇主聘僱外國人不得有下列情事：
一  聘僱未經許可、許可失效或他人所申請聘僱之外國人。
二  以本人名義聘僱外國人為他人工作。
三  指派所聘僱之外國人從事許可以外之工作。
四  未經許可，指派所聘僱從事第46條第1 項第8 款至第10款規定
    工作之外國人變更工作場所。
五  未依規定安排所聘僱之外國人接受健康檢查或未依規定將健
    康檢查結果函報衛生主管機關。
六  因聘僱外國人致生解僱或資遣本國勞工之結果。
七  對所聘僱之外國人以強暴脅迫或其他非法之方法，強制其從
    事勞動。
八  非法扣留或侵占所聘僱外國人之護照、居留證件或財物。
九  其他違反本法或依本法所發布之命令。
就業服務法第63條
違反第44條或第57條第1 款、第2 款規定者，處新臺幣15萬元以
上75萬元以下罰鍰。5 年內再違反者，處3 年以下有期徒刑、拘
役或科或併科新臺幣120 萬元以下罰金。
法人之代表人、法人或自然人之代理人、受僱人或其他從業人員
，因執行業務違反第44條或第57條第1 款、第2 款規定者，除依
前項規定處罰其行為人外，對該法人或自然人亦科處前項之罰鍰
或罰金。


司法院資訊處製作；財團法人民間司法改革基金會備份。
